【裁判字號】    97,易,617
【裁判日期】    970411
【裁判案由】    偽造文書
【裁判全文】
臺灣板橋地方法院刑事判決               97年度易字第617號
公  訴  人  臺灣板橋地方法院檢察署檢察官
被      告  甲○○
上列被告因偽造文書案件，經檢察官聲請以簡易判決處刑（96年
度偵字第10150 號），本院認不宜以簡易判決處刑，改依通常程
序審理，被告於本院準備程序進行中就被訴事實為有罪之陳述，
經本院告知被告簡式審判程序之旨，並聽取當事人之意見後，合
議庭裁定由受命法官獨任進行簡式審判程序，本院判決如下：
    主  文
甲○○連續行使偽造私文書，足以生損害於公眾或他人，處有期
徒刑捌月；減為有期徒刑肆月，如易科罰金，以新臺幣玖佰元即
銀元參佰元折算壹日。附表所示偽造之「鄧政」署名計貳拾柒
枚均沒收。
    事實及理由
一、犯罪事實：甲○○係營業大貨車司機，其所有之駕駛執照經
    監理單位吊扣後，遂向鄧政借用駕駛執照以規避警方查緝
    無照駕駛，其未經鄧政之同意或授權，而基於行使偽造私
    文書之概括犯意，於附表所示之時、地，違規駕駛其所有車
    號851-GW號營業貨運曳引車為警查獲，為避免違規行為遭警
    取締處罰，連續冒用「鄧政」名義，在如附表所示之舉發
    違反道路交通管理事件通知單（下簡稱舉發通知單）之收受
    通知聯者簽章欄內，偽造「鄧政」之署名（舉發通知單1
    份有「通知聯」、「移送聯」及「存根聯」3 聯，因複寫而
    1 份舉發通知單有偽造之「鄧政」署名3 枚），表示鄧政
    本人已收受該舉發通知單之通知聯，並將舉發通知單之移
    送聯、存根聯交還與警員而行使之，足以生損害於鄧政本
    人及警察、監理機關對於交通違規事件管理之正確性。嗣因
    鄧政接獲交通部公路總局臺北區監理所寄發之裁決書後，
    向本院交通法庭聲明異議而查悉上情。
二、證據：
(一)被告甲○○於偵查及本院訊問、審理時之自白。
(二)證人鄧政於本院95年度交聲更字第37-45 號案件訊問時之
    證述。
(三)附表所示之舉發違反道路交通事件通知單影本共9 張。
三、查被告行為後，刑法業於民國94年2 月2 日修正公布，95年
    7 月1 日起施行，其中與本件有關之第2 條（新舊法比較）
    、第41條（易科罰金）均業已修正，並刪除刑法第56條（連
    續犯）之規定。按「行為後法律有變更者，適用行為時之法
    律，但行為後之法律有利於行為人者，適用最有利於行為人
    之法律」，修正後刑法第2 條第1 項定有明文。此條規定係
    規範行為後法律變更所生新舊法律比較適用之準據法，本身
    尚無新舊法比較之問題，於新法施行後，應一律適用新法第
    2 條第1 項之規定，為「從舊從輕」之比較，先予敘明。再
    按本次法律變更，比較時應就罪刑有關之共犯、未遂犯、想
    像競合犯、牽連犯、連續犯、結合犯，以及累犯加重、自首
    減輕暨其他法定加減原因（如身分加減）與加減例等一切情
    形，綜其全部罪刑之結果而為比較（最高法院95年5 月23日
    95年度第8 次刑庭會議決議參照）。茲就本件新舊法比較結
    果說明如下：
(一)次按「連續數行為而犯同一之罪名者，以一罪論，但得加重
    其刑至二分之一」，修正前刑法第56條定有明文，此條文經
    修正刪除。亦即被告基於概括犯意所為之數行為，自95年7
    月1 日起已不再成立連續犯而得論以一罪，而應依具體行為
    之性質論罪。查被告本案所為9 次行使偽造私文書犯行均發
    生於新法施行之前，被告所為之各次行為，時間、地點、對
    象，各均獨立，但其時間緊接，所犯係構成要件相同之罪名
    ，主觀上顯係基於概括犯意所為，為連續犯，依修正前刑法
    第56條規定，論以一罪，較依新法分論以9 次行使偽造私文
    書罪之結果，對被告較為有利。
(二)另刑法第41條第1 項前段有關易科罰金折算標準之規定，95
    年7 月1 日起施行之新刑法修正為：「犯最重本刑為五年以
    下有期徒刑以下之刑之罪，而受六個月以下有期徒刑或拘役
    之宣告者，得以新臺幣一千元、二千元或三千元折算一日，
    易科罰金」，而依修正前同條項（「得以銀元一元以上三元
    以下折算一日，易科罰金」）及修正前罰金罰鍰提高標準條
    例第2 條（現已刪除）規定，就其原定數額提高為100 倍折
    算1 日，則係以銀元100 元至300 元折算1 日，經折算為新
    臺幣幣值後，以新臺幣300 元至900 元折算1 日。是比較修
    正前後之易科罰金折算標準，自以行為時即修正前之規定，
    較有利於被告。
(三)綜上全部比較結果，本件情形，顯以修正前之規定較有利於
    被告，揆諸上揭說明，應一體適用被告行為時即修正前之規
    定，予以論處，合先敘明。
四、按在舉發違反道路交通管理事件通知單上「收受通知聯者簽
    章」欄內，偽簽他人姓名，自不待依據習慣或特約，單從形
    式上觀察，即足以知悉係表示由他人名義出具領收通知之證
    明，此與事先在印妥內容之收據上偽簽他人姓名之情形，無
    分軒輊，當然屬於刑法第210 條所稱之私文書（最高法院83
    年度台上字第6631號判例意旨參照）。又本件被告甲○○於
    如附表所示之舉發通知單之收受通知聯者簽章欄內偽簽「鄧
    政」之署名後，並將舉發通知單之移送聯、存根聯交還與
    警員，顯然對於該文書之內容有所主張，自有行使之意思（
    最高法院87年度台上字第7 號判決參照）。核被告甲○○所
    為，係犯刑法第216 條、第210 條之行使偽造私文書罪。公
    訴意旨認被告涉犯同法第217 條第1 項之偽造署押罪，尚有
    未合，惟因二者基本社會事實同一，爰依法變更起訴法條。
    被告偽造署名係屬偽造私文書之階段行為，而其偽造私文書
    後復持以行使，偽造私文書之低度行為應為行使偽造私文書
    之高度行為所吸收，均不另論罪。被告先後9 次偽造署名行
    為，同時複寫至舉發通知單之移送聯、存根聯，應論以一偽
    造私文書罪。其先後多次行使偽造私文書犯行，時間緊接，
    所犯係構成要件相同之罪名，顯係基於概括犯意反覆為之，
    為連續犯，應依修正前刑法第56條僅論以一罪並加重其刑。
    爰審酌被告犯罪動機、目的、手段、所生危害程度及其犯罪
    後坦承犯行等一切情狀，量處如主文所示之刑，且因本案犯
    罪時間在96年4 月24日以前，並符合中華民國九十六年罪犯
    減刑條例所定之減刑要件，應減其刑期二分之一為有期徒刑
    4 月，並諭知如易科罰金之折算標準，以資懲儆。至附表所
    示偽造之「鄧政」署名共27枚，不問屬於犯人與否，應依
    刑法第219 條之規定沒收之。
據上論斷，應依刑事訴訟法第273 條之1 第1 項、第299 條第1
項前段、第300 條、第310 條之2 、第454 條第1 項，第450 條
第1 項，刑法第2 條第1 項前段、修正前刑法第56條、刑法第21
6 條、第210 條、修正前刑法第41條第1 項前段、刑法第219 條
，刑法施行法第1 條之1 第1 項、第2 項，廢止前罰金罰鍰提高
標準條例第2 條，中華民國九十六年罪犯減刑條例第2 條第1 項
第3 款、第7 條、第9 條，判決如主文。
本案經檢察官吳宗光到庭執行職務。
中    華    民    國    97    年    4     月    11    日
                  刑事第十七庭  法  官  鄭燕璘
上列正本證明與原本無異。
中    華    民    國    97    年    4     月    11    日
                                書記官  陳筱惠
附錄本案論罪科刑法條全文：
刑法第210 條：
偽造、變造私文書，足以生損害於公眾或他人者，處五年以下有
期徒刑。
刑法第216 條：
行使第210條至第215條之文書者，依偽造、變造文書或登載不實
事項或使登載不實事項之規定處斷。
附表：
┌──┬───────┬─────┬─────┬────┐
│編號│   文件名稱   │偽造之署名│ 地   點  │ 日  期 │
│    │              │及數量    │          │        │
├──┼───────┼─────┼─────┼────┤
│一  │北市警交大字第│「鄧政」│臺北市和平│95.01.07│
│    │AEB296814 號舉│ 署名參枚 │西路3段   │14時35分│
│    │發違反道路交通│          │          │        │
│    │管理事件通知單│          │          │        │
├──┼───────┼─────┼─────┼────┤
│二  │北市警交大字第│「鄧政」│臺北市昆明│95.01.07│
│    │AEB583946 號舉│ 署名參枚 │街3段     │17時20分│
│    │發違反道路交通│          │          │        │
│    │管理事件通知單│          │          │        │
├──┼───────┼─────┼─────┼────┤
│三  │北市警交大字第│「鄧政」│臺北市忠孝│95.01.09│
│    │AEU053175 號舉│ 署名參枚 │東路7段   │03時50分│
│    │發違反道路交通│          │          │        │
│    │管理事件通知單│          │          │        │
├──┼───────┼─────┼─────┼────┤
│四  │北市警交大字第│「鄧政」│臺北市大業│95.01.17│
│    │AEU136887 號舉│ 署名參枚 │路        │22時19分│
│    │發違反道路交通│          │          │        │
│    │管理事件通知單│          │          │        │
├──┼───────┼─────┼─────┼────┤
│五  │北市警交大字第│「鄧政」│臺北市民生│95.02.11│
│    │A5L000763 號舉│署名參枚  │西路381號 │15時34分│
│    │發違反道路交通│          │前        │        │
│    │管理事件通知單│          │          │        │
├──┼───────┼─────┼─────┼────┤
│六  │北市警交大字第│「鄧政」│臺北市研究│95.02.22│
│    │AEB549619 號舉│ 署名參枚 │院路2段   │20時00分│
│    │發違反道路交通│          │          │        │
│    │管理事件通知單│          │          │        │
├──┼───────┼─────┼─────┼────┤
│七  │北市警交大字第│「鄧政」│臺北市南京│95.03.04│
│    │AEB760655 號舉│ 署名參枚 │東路5段   │09時15分│
│    │發違反道路交通│          │          │        │
│    │管理事件通知單│          │          │        │
├──┼───────┼─────┼─────┼────┤
│八  │北市警交大字第│「鄧政」│臺北市基隆│95.03.22│
│    │A8N800224 號舉│署名參枚  │高架道路  │14時07分│
│    │發違反道路交通│          │          │        │
│    │管理事件通知單│          │          │        │
├──┼───────┼─────┼─────┼────┤
│九  │北市警交大字第│「鄧政」│臺北市桂林│95.03.28│
│    │AEU390110 號舉│署名參枚  │路老松公園│17時27分│
│    │發違反道路交通│          │（聲請簡易│        │
│    │管理事件通知單│          │判決處刑書│        │
│    │              │          │誤載為臺北│        │
│    │              │          │縣樹林市，│        │
│    │              │          │應予更正）│        │
└──┴───────┴─────┴─────┴────┘


司法院資訊處製作；財團法人民間司法改革基金會備份。
